【裁判字號】    98,上易,2517
【裁判日期】    990121
【裁判案由】    妨害自由等
【裁判全文】
臺灣高等法院刑事判決                98年度上易字第2517號
上  訴  人
即  被  告  甲○○
選任辯護人  石志鵬律師
上列上訴人即被告因恐嚇等案件，不服臺灣桃園地方法院98年度
審易字第419號，中華民國98年8月31日第一審判決（起訴案號：
臺灣桃園地方法院檢察署97年度偵字第23205 號），提起上訴，
本院判決如下：
    主  文
原判決撤銷。
甲○○犯公然侮辱罪，處拘役拾日，如易科罰金，以新臺幣壹仟
元折算壹日；又犯恐嚇危害安全罪，累犯，處拘役拾伍日，如易
科罰金，以新臺幣壹仟元折算壹日；應執行拘役貳拾日，如易科
罰金，以新臺幣壹仟元折算壹日。
    事  實
二、甲○○於民國97年9 月13日上午11時30分許，將其所駕駛車
    牌號碼BX-1389 號之自用小客車暫停在桃園縣楊梅鎮○○街
    與武營街口黃網線禁止停車區後，即下車購物，因而阻擋江
    支群所駕駛並附載江周秋之車牌號碼6569-HE 號自用小貨
    車之行車，嗣甲○○購完物返回開車而行經江支群所駕駛之
    上開自用小貨車旁時，為江周秋撞見，雙方乃發生爭執，
    甲○○因而心生不滿，竟基於傷害之犯意，出手毆打江周秋
    之左側頭部（傷害部分業據江周秋撤回告訴，並由檢察
    官為不起訴處分確定）。復基於公然侮辱之犯意，在上開不
    特定人得以共見共聞之場所，以「幹妳娘」、「妳這破女人
    」等語辱罵江周秋，足以貶損江周秋之名譽。另基於恐
    嚇之犯意，對江周秋恫稱：「你這女人沒被人打過，我有
    記下你的車牌號碼，我一定會回來打妳」等語，以此加害身
    體之事恐嚇江周秋，江周秋聞言心生畏懼，致生危害於
    安全。
三、案經江周秋訴由桃園縣政府警察局楊梅分局報告臺灣桃園
    地方法院檢察署檢察官偵查起訴。
    理  由
一、按被告以外之人於審判外之言詞或書面陳述，除法律有規定
    者外，不得作為證據；又被告以外之人於審判外之陳述，雖
    不符合同法第159條之1至第159條之4之規定，但經當事人於
    審判程序同意作為證據，法院審酌該言詞陳述或書面陳述作
    成時之情況，認為適當者，亦得為證據，刑事訴訟法第 159
    條第1項及第159條之5第1項分別定有明文。經查，本判決所
    引用被告以外之人於審判外之陳述，固為傳聞證據，然檢察
    官、被告甲○○於本院準備程序時表示同意作為證據，且被
    告於本院審理時為認罪之表示，本院審酌上開證據資料製作
    時之情況，尚無違法不當及證明力明顯過低之瑕疵，亦認為
    以之作為證據應屬適當。揆諸前開規定，依刑事訴訟法第15
    9條之5第1項規定，認前揭證據資料均有證據能力。
二、上開犯罪事實，業據被告於本院審理時坦承不諱，核與證人
    即告訴人江周秋、江支群於警詢、偵查及原審審理時證述
    相符。雖被告於原審及本院審理時一度否認犯罪，辯稱：其
    當時只有說「你以為你是女人，就可以一直打人嗎」、「我
    有記下你的車號，我會回來告你們」等語，但沒有罵三字經
    ，也沒有說「你這女人沒被人打過，我有記下你的車牌號碼
    ，我一定會回來打妳」此話語；且告訴人江周秋及證人江
    支群於原審審理中之證述不一致，告訴人江周秋所述不實
    在等語。惟查：
(一)被告於上開時、地，有因停車、移車問題與告訴人江周秋
    發生爭執口角，被告並以上開言語辱罵及恐嚇告訴人江周秋
    之事實，業據證人即告訴人江周秋於偵查中（見偵查卷
    第22-23 頁）及原審審理時證述明確，其於原審審理時到庭
    具結證稱：「（經過武營街時情況為何？）我兒子開車經過
    現場，該地點是兩線道，被告車子停在路中間，當時車上有
    二個人，因為他的車子在路中間，車子都無法經過，我的前
    面就是被告的車子，我後面還有三台車，我兒子下車去請車
    子裡面的人移車，但車上的人不會移車我們約等了十分鐘，
    我兒子就打電話請警察過來拖車。」、「（又等了多久被告
    回到車上？）叫警察後二、三分鐘，被告就回來，經過我座
    位旁邊，我打開車窗，我就說你這個人怎麼這樣，你怎麼停
    車停得這麼沒水準，他就很不客氣的打我的車子，我就下車
    ，我手伸出來想要拉他請他等一下，因為他打我的車子，我
    手還沒有伸出去，被告的手就從我的下巴飛過來，碰到我的
    耳朵，我那時很緊張，我又罵他怎麼那麼沒水準，他就說『
    幹你娘』、你這個破女人，你這個女人都沒有被打過，我說
    我們車子不要移，我們等警察來，被告說你這個女人沒有被
    打過，我會記下你的車號回來找你，後來警察快到了，被告
    開了車子就跑了。」、「（你怎麼知道被告就是該台車子的
    主人？）因為他兒子在叫爸爸開車。」、「（當被告說『你
    這女人沒有被人打過，我有記下你的車號，我一定會回來打
    你』，當時你聽了之後的反應為何？）聽了會害怕，所以我
    跟警察講這件事，警察說那就要告他。」等語（見原審卷第
    76-77頁正面、第79 頁正面）；證人江支群於原審審理時結
    證稱：「（97年9 月13日上午11時30分於桃園縣楊梅鎮○○
    街與武營街口你是否有與被告發生爭執？）有，因為停車問
    題，當時我自中山路左轉下來，行駛到大華街，當天下雨，
    被告的車子停在黃網線上，我下車叫車上的人移走，車上的
    人都不理我，我們在該處等了一陣子，車子都沒有移走，後
    來被告就衝過來，好像他是對的，我們是不對的，所以就起
    了爭執。」、「（你如何知道被告就是車主？）因為他氣沖
    沖的過來，因為我過去拍被告車子的窗戶。當時很多人都在
    找該台車的車主。」、「（後來情形？）我當時問他為何把
    車子停在黃網線上，他不知是打我或踢我車，並稱我的車子
    也是停在黃網線上，為何我不移車。」、「（你母親都沒有
    下車？）他碰我的車後，我母親就下車，我們問為何要踢我
    們的車，被告就說不行嗎，就一直推我的母親，我看到被告
    推我的母親，我就去擋，後來被告車子有約二個人下車，應
    該是他兒子，變成他兒子擋我，我母親還是跟被告有爭執。
    」、「（你有無聽到被告對你母親罵三字經？）那是後來的
    事，後來被告把車子移走，又跑過來罵我們，被告要離去時
    ，被告說你這個女人給我記著，我會回來打你。當時我有跟
    被告說我已經報警了，我們請警察來再說，他在離去前，還
    講了那些話。」、「（被告到底罵了什麼內容？）被告主要
    是罵我母親，罵什麼我真的忘了，我印象最深刻的是他罵我
    母親瘋女人。」、「（你有無聽到被告對你母親說『你這女
    人沒被人打過，我有記下你的車號，我一定會回來打妳』？
    ）有，他在離去前講了這句話，我印象深刻，因為當時我跟
    他說已經報警，我們等警察來再講。」、「方才你稱被告有
    罵你母親三字經，內容為何？）被告要離去時，被告罵了我
    母親『幹你娘』、『你這瘋女人沒被人打過，你的車牌我已
    經記下來了，我一定會回來照妳』」等語（見原審卷第79-8
    0、83頁），是告訴人江周秋及證人江支群2人就本件爭執
    發生原因、主要過程及被告出言辱罵、恐嚇告訴人等節之證
    述均屬相符。而告訴人江周秋及證人江支群與被告原不認
    識，且無任何仇怨嫌隙，亦據被告於原審審理時自承在卷（
    見原審卷第87頁背面），是二人當不致甘冒偽證罪責而虛構
    上開情節以誣陷被告之必要。又被告貪圖購物方便，將其所
    駕駛之上開自小客車停放在黃網線禁止停車區，為被告所自
    承（見原審卷第85頁背面），此因而阻擋證人江支群所駕駛
    並附載告訴人江周秋之上開自用小貨車之行車，致告訴人
    江周秋對被告出言「你這個人怎麼這樣，你怎麼停車停得
    這麼沒水準」等語，雙方因而發生衝突一節，業據告訴人江
    周秋於原審審理時證述明確（見原審卷第77頁正面），顯
    然被告因告訴人江周秋上開話語，心生不滿，因而拍打告
    訴人江周秋乘坐之上開自用小貨車車身，而告訴人江周秋
    因此下車後，被告進而出手毆打告訴人江周秋，並以「
    幹妳娘」、「你這破女人」、「你這女人沒被人打過，我有
    記下你的車牌號碼，我一定會回來打妳」等語辱罵、恐嚇告
    訴人江周秋，即有可能，益徵告訴人江周秋上開指述非
    屬虛言。
(二)又證人江支群既於事發當時身處現場並經歷該事件，應屬最
    知悉事實經過之人，且於原審審理時已依法具結並隔離後所
    證述之內容，與告訴人江周秋就本件爭執發生原因及被告
    出言辱罵、恐嚇告訴人江周秋所證述之情節亦大致相符，
    無何不合情理之處，尚難以其與告訴人江周秋有母子關係
    ，即謂渠等證言俱不可採。而證人江支群於本院審理時證述
    之情節既與告訴人江周秋證述之情節未完全一樣，顯見渠
    等並未有事先串證，反徵證人江支群證言應係實在。況證人
    江支群於原審審理時供稱對於被告於上開時地辱罵告訴人江
    周秋「瘋女人」及恐嚇「你這女人沒被人打過，我有記下
    你的車牌號碼，我一定會回來打妳」等語印象深刻，且於事
    發當日晚間7時50 分許，即陪同告訴人江周秋至桃園縣政
    府警察局楊梅分局楊梅派出所報案並製作筆錄，有告訴人江
    周秋及證人江支群2人於97 年9月13日之警詢筆錄2份及該
    派出所受理各類案件紀錄表、受理刑事案件報案三聯單各 1
    紙在卷可稽（見偵查卷第10-13、15-16頁），堪認證人江支
    群確有親耳聽聞上開話語，由此益見告訴人江周秋、證人
    江支群所證各節顯非誣指蓄攀，渠等指證核屬明確而可信。
(三)再證人之記憶常隨時間之流逝，或與日常事務結合難免逐漸
    模糊或產生干擾，且人之記憶亦會因個人對事物之理解力、
    專注力、智識程度或年齡大小而有所差別，另證人亦可能因
    個人所處角度、位置或距離之不同，會對於同一事物之見聞
    而有不同之證述，特別是很多事件是在證人毫無預期之狀態
    下所發生，其等既非特意等待事情之發生，對於事情之細節
    更可能會因時間之經過而淡忘。惟按告訴人、證人之陳述有
    部分前後不符，或相互間有所歧異時，究竟何者為可採，法
    院仍得本其自由心證予以斟酌，非謂一有不符或矛盾，即應
    認其全部均為不可採信；尤其關於行為動機、手段及結果等
    之細節方面，告訴人之指陳，難免故予誇大，證人之證言，
    有時亦有予渲染之可能；然其基本事實之陳述，若果與真實
    性無礙時，則仍非不得予以採信（最高法院74年度台上字第
    1599號判例要旨參照）。查對於被告與告訴人江周秋發生
    衝突時究在車上或已下車一事，告訴人江周秋證稱：證人
    江支群本來在車上，後來被告揮了她一巴掌，證人江支群才
    下車（見原審卷第75頁背面、第78頁正面），證人江支群則
    證稱：當時其還在被告車子旁邊（見原審卷第80頁正面）；
    又對於被告辱罵告訴人江周秋之語，告訴人江周秋證稱
    ：被告罵她「幹你娘」「你這破女人」等語（見原審卷第75
    頁正面、第77頁正面），證人江支群則先證稱：被告罵什麼
    ，他真的忘了，印象最深刻的是被告罵告訴人江周秋瘋女
    人（見原審卷第80頁背面），嗣復證稱：被告要離去時罵了
    告訴人江周秋「幹你娘」（見原審卷第83頁正面）；再就
    被告與告訴人江周秋發生衝突後，被告車上的2 人下車後
    做何事，告訴人江周秋證稱伊不知道（見原審卷第78頁正
    面），證人江支群則證稱：其看見被告推告訴人江周秋，
    他就去擋，後來被告車上2人下後，變成這2人擋他（見原審
    卷第80頁正面）。告訴人江周秋與證人江支群於本院審理
    時之證述雖有上開不一致，惟衡情該爭執衝突僅為數分鐘間
    之事，無法預測，且當時場面已然混亂，在場人情緒亦不穩
    定，是告訴人江周秋、證人江支群對被告突來之言詞及經
    過細節僅能為片段之記憶，以致就被告辱罵告訴人江周秋
    之內容、經過細節部分有所出入，然就衝突發生原因、主要
    經過、被告確曾出言辱罵及恐嚇告訴人江周秋等重要基本
    事實既已為前後一致之證述，自不能因上開不一致，即認告
    訴人江周秋及證人江支群所言均屬虛假。
(四)至告訴人江周秋及證人江支群於警詢時均未提及被告有辱
    罵告訴人江周秋三字經一情，反於偵查時指訴被告有辱罵
    告訴人江周秋「幹你娘」等語，業經告訴人江周秋於原
    審審理時證稱：「當時警察有說公然侮辱就是罵人的話等語
    ，我當時沒有講那麼詳細。」、「在警察局我沒有說得那麼
    詳細，在偵查中我有說得比較清楚。」等語（見原審卷第78
    頁背面、第79頁正面），證人江支群亦證稱：「因為我們覺
    得不是很重要的事，有說罵三字經，沒有很強調罵了什麼話
    ，警察說這樣我們可以告公然侮辱，不然我們也不知道公然
    侮辱的罪。」等語（見原審卷第84頁正面），復觀諸告訴人
    江周秋於警詢時確有：「我要對甲○○提出傷害及恐嚇及
    妨害名譽之告訴」等語之記載，堪認告訴人江周秋就被告
    公然侮辱部分應非誣指，是尚難以此為有利於被告之認定。
    又被告雖辯稱：伊當時只有說：「我有記下你的車號，我會
    回來告你們」等語，沒有說「你這女人沒被人打過，我有記
    下你的車牌號碼，我一定會回來打妳。」等語恐嚇告訴人江
    周秋，然查，被告確曾出言對告訴人江周秋恐嚇稱：「
    你這女人沒被人打過，我有記下你的車牌號碼，我一定會回
    來打妳」等語，已如前述，業據告訴人江周秋及證人江支
    群於警詢、偵查及原審審理時均證述明確，證人江支群於原
    審審理時並證稱對上開恐嚇話語印象深刻，已如前述，且被
    告辯稱之話語與上開恐嚇話語，語意相差甚遠，告訴人江周
    秋及證人江支群應無誤聽之可能，否則何以除了向到場處
    理之員警描述事發經過後，再於同日晚間一同至桃園縣政府
    警察局楊梅分局楊梅派出所提出天成醫院診斷證明書及製作
    警詢筆錄等情，再參以被告為上開恐嚇話語前，有辱罵告訴
    人江周秋，及被告於警詢時亦未對告訴人江周秋提出告
    訴等情，堪認被告上開辯詞係屬虛言，不足採信。
(五)按恐嚇罪之被害人是否心生畏懼，應本於社會客觀經驗法則
    以為判斷基準。查本件告訴人江周秋因被告上開恫嚇之詞
    ，致心生畏懼，已據告訴人江周秋於警詢、偵查及原審審
    理時（見偵查卷第11、13頁，原審卷第79頁）均證述明確，
    證人江支群於本院審理時亦證稱：「我們有跟警察說我們會
    來報案的原因是因為被告說他會再回來找我們，我們家就住
    在附近」等語（見原審卷第81頁正面），且告訴人江周秋
    於事發當日即向楊梅派出所警員報案並提出告訴，尋求公權
    力之保護伸張，足認告訴人對被告所為恐嚇言語，已產生畏
    懼心甚明。
(六)綜上，本件事證已臻明確，被告前開犯行均堪認定，應依法
    論科。
三、按刑法上之公然侮辱罪，只須侮辱行為足使不特定人或多數
    人得以共見共聞，即行成立，且僅任意謾罵並未指有具體事
    實，仍屬公然侮辱，司法院院字第2179號解釋著有明文。查
    被告所辱罵「幹妳娘」、「妳這破女人」等語，依社會通念
    ，均為輕蔑、貶損他人社會上之人格評價，使人難堪之詞，
    顯屬侮辱之言語，被告在前開時地以上揭足以貶抑人格之言
    詞辱罵告訴人，已構成公然侮辱罪之要件無疑。再按刑法上
    之恐嚇危害於安全罪，係指行為人以未來之惡害通知被害人
    ，使其發生畏怖心理而言。查被告對江周秋恫稱：「你這
    女人沒被人打過，我有記下你的車牌號碼，我一定會回來打
    妳」等語，乃係以加害身體之事恐嚇被害人，使被害人心生
    畏懼，應構成恐嚇危害安全罪。是被告所為，係犯刑法第30
    9條第1項之公然侮辱罪及同法第305條之恐嚇危害安全罪。
    查被告於88年間因偽造文書案件，經臺灣花蓮地方法院以93
    年度簡字第5號判決判處有期徒刑3月確定，於93年11月15日
    易科罰金執行完畢；又於93年間因妨害公務案件，經同院以
    93年度花簡字第218號判決判處有期徒刑6月確定，於93年10
    月6日易科罰金執行完畢，有本院被告前案紀錄表1份附卷可
    按，其於有期徒刑執行完畢後，5 年內故意再犯有期徒刑以
    上之本件恐嚇危害安全罪，為累犯，應依刑法第47條第1 項
    規定加重其刑。被告所犯上開2 罪間，犯意各別，行為互殊
    ，應予分論併罰。
四、原審因予論罪科刑，並以被告於有期徒刑執行完畢後，5 年
    內故意再犯有期徒刑以上之本件恐嚇危害安全罪，為累犯，
    依刑法第47條第1 項規定加重其刑，固非無見。惟查：有期
    徒刑刑度為2月以上15年以下，但遇有加減時，得減至2月未
    滿，或加至20年，刑法第33 條第3款定有明文，是被告所犯
    刑法第305 條之恐嚇危害安全罪，因係累犯而加重其刑，原
    審既選科有期徒刑，自應判處超過2 月以上之刑期，方屬適
    法，然原審就被告此部分犯行，仍諭知有期徒刑2 月，尚有
    違誤；且被告於本院審理時已坦承犯行，賠償告訴人，並取
    得告訴人原諒（見本院卷第66頁），原審亦未及審酌其犯後
    態度，被告上訴意旨否認犯罪，雖不足採，惟原判決既有上
    開違法不當，自應予撤銷改判。爰審酌被告僅因停車移車問
    題，即出言辱罵、恐嚇告訴人，兼衡其所犯情節、犯罪之手
    段以及犯後坦承犯行，且向告訴人道歉並賠償損害，取得告
    訴人原諒，態度尚稱良好等一切情狀，分別量處如主文第 2
    項所示之刑，並依法定其應執行之刑，並均諭知易科罰金之
    折算標準。
據上論斷，應依刑事訴訟法第369條第1項前段、第364條、第299
條第1項前段，刑法第309條第1項、第305條、第47條第1項、第4
1條第1 項前段、第51條第6款，刑法施行法第1條之1第1項、第2
項前段，判決如主文。
本案經檢察官吳茂松到庭執行職務。
中    華    民    國    99    年    1     月    21    日
                  刑事第五庭  審判長 法  官  高明哲
                                     法  官  高玉舜
                                     法  官  劉秉鑫
以上正本證明與原本無異。
不得上訴。
                                     書記官  蔡宜蓁
中    華    民    國    99    年    1     月    22    日
附錄：本案論罪科刑法條全文
中華民國刑法第309條
（公然侮辱罪）
公然侮辱人者，處拘役或3百元以下罰金。
以強暴犯前項之罪者，處1年以下有期徒刑、拘役或5百元以下罰
金。
中華民國刑法第305條
（恐嚇危害安全罪）
以加害生命、身體、自由、名譽、財產之事，恐嚇他人致生危害
於安全者，處2年以下有期徒刑、拘役或3百元以下罰金。


司法院資訊處製作；財團法人民間司法改革基金會備份。
